最高法院刑事判決　　　　　　一○○年度台上字第五一一三號
上　訴　人　吳啟源
上列上訴人因違反毒品危害防制條例案件，不服台灣高等法院高
雄分院中華民國一○○年七月十二日第二審判決（一○○年度上
訴字第一○二一號，起訴案號：台灣屏東地方法院檢察署九十九
年度毒偵字第二二四五號），提起上訴，本院判決如下：
    主  文
原判決撤銷，發回台灣高等法院高雄分院。
    理  由
本件原判決以：上訴人吳啟源於民國一○○年四月二十一日，在
法務部矯正署屏東監獄竹田分監收受第一審法院判決之送達，有
送達證書可按。而上訴人係在監獄執行之受刑人，其向服刑之監
獄提出上訴狀，依法院訴訟當事人在途期間標準，並無應加計在
途期間，茲上訴人對該判決提出第二審上訴之合法期間，依規定
為十日，則自送達判決之翌日即一○○年四月二十二日起算，至
同年五月二日（因一○○年五月一日為星期日，順延一日），其
上訴期間即已屆滿。詎上訴人竟遲至同年五月三日始向法務部矯
正署屏東監獄竹田分監提出上訴狀，有卷附該分監收受收容人訴
狀章之收發日期戳記可稽，其逾越法定十日之上訴不變期間，上
訴逾期甚明，顯屬違背法律上之程式，爰依刑事訴訟法第三百六
十七條前段、第三百七十二條不經言詞辯論，駁回上訴人在第二
審之上訴。固非無見。
惟按：上訴期間為十日，自送達判決後起算，刑事訴訟法第三百
四十九條前段定有明文。而應於法定期間內為訴訟行為之人，其
住所、居所或事務所不在法院所在地者，為使應為訴訟行為之人
之機會對等，依同法第六十六條第一項規定，計算該期間時，應
扣除其在途期間。羈押收容於監所之被告提起上訴者，不論係向
監所長官提出上訴書狀，抑或逕向原審法院提出上訴書狀，均無
不可；惟向監所長官提出上訴書狀，依刑事訴訟法第三百五十一
條第一項規定必在上訴期間內提出者，始視為上訴期間內之上訴
，與監所長官何時將上訴書狀送交法院收文無關，且條文既規定
視為上訴期間內之上訴，故該監所雖不在法院所在地，亦無庸扣
除其在途期間。至於不經監所長官而逕向原審法院提出上訴書狀
者，倘該監所不在法院所在地，自應依同法第六十六條第一項規
定，扣除其在途期間，並應以書狀實際到達法院之日，為提出於
法院之日。本件上訴人因違反毒品危害防制條例案件，經第一審
法院判決後，以上訴人另案在法務部矯正署屏東監獄竹田分監執
行，於一○○年四月二十一日送達判決正本至該監獄，交予上訴
人收受，有送達證書一紙附卷可稽（見第一審卷第四九頁）。上
訴人不服第一審判決，提起第二審上訴，依卷附之上訴書狀雖附
記監所於一○○年五月三日收受訴訟書狀之戳章，但稽之卷內掛
號信封寄件人載明「吳啟源寄」（見原審卷第八頁），上訴人似
係自行向第一審法院郵寄上訴狀，而非經由該監所長官提出。如
果無訛，因該監所不在法院所在地，自得扣除在途期間四日，上
訴期間至一○○年五月五日（星期四）始行屆滿。而依第一審法
院所蓋之同年五月四日收狀戳章（見原審卷第五頁），尚難認已
逾法定上訴期間。原審未就此攸關上訴合法與否之事項詳加究明
，遽認上訴人係向監所長官提出上訴書狀，並憑以認定上訴人之
上訴已逾法定期間，而駁回其在第二審之上訴，不但與卷證資料
不符，併有應於審判期日調查之證據而未予調查之違誤。上訴意
旨雖未指摘及此，惟係本院得依職權調查之事項，應認原判決有
撤銷發回更審之原因。
據上論結，應依刑事訴訟法第三百九十七條、第四百零一條，判
決如主文。
中    華    民    國  一○○  年    九    月   十六   日
                      最高法院刑事第六庭
                          審判長法官  邵  燕  玲  
                                法官  李  伯  道  
                                法官  孫  增  同  
                                法官  李  英  勇  
                                法官  李  嘉  興  
本件正本證明與原本無異
                                      書  記  官  
中    華    民    國  一○○  年    九    月   二十   日
                                                      Q